【裁判字號】    97,台上,5109
【裁判日期】    971009
【裁判案由】    業務過失致人於死
【裁判全文】
最高法院刑事判決            九十七年度台上字第五一０九號
上  訴  人  甲○○○
上列上訴人因業務過失致人於死案件，不服台灣高等法院台中分
院中華民國九十四年十二月二十八日第二審判決（九十四年度交
上訴字第二０四二號，起訴案號：台灣台中地方法院檢察署九十
四年度偵字第四七四八、七三九九號），提起上訴，本院判決如
下：
    主  文
原判決撤銷，發回台灣高等法院台中分院。
    理  由
本件原判決認定上訴人甲○○○任職台中縣身心障礙福利機構財
團法人瑪利亞文教基金會（已更名為財團法人社會福利基金會）
附設瑪利亞霧峰教養家園（下稱霧峰教養家園），擔任生活服務
員，負責安置在霧峰教養家園之身心障礙者之健康、安全維護及
生活照護工作，為從事業務之人員。民國九十二年六月二十四日
夜間，當時安置於霧峰教養家園之園生張喜雅（為智障等重度多
重障之身心障礙者）有焦慮、過動、自殘之情況，處於不適合獨
立自處狀態，時值大夜班之上訴人，為免張喜雅影響其他園生睡
眠，即將張喜雅帶至該園三樓，無電子監視及其他安全設備之評
量室安置，上訴人於此情況下，本應特別注意張喜雅安全之維護
，避免危險發生，依當時情況，又無不能注意之情形，乃竟疏於
注意，離開評量室，使張喜雅獨處於評量室，待上訴人於翌（二
十五）日五時十分返回評量室時，發現張喜雅業已自評量室窗戶
摔落地面氣絕身亡等情。因而撤銷第一審之無罪判決，改判論處
上訴人從事業務之人，因業務上之過失致人於死罪刑，固非無見
。
惟查：(一)、科刑之判決書，對於犯罪事實必須詳加認定，而後於
理由內敘明其認定犯罪事實所憑之證據及其認定之理由，方足以
資論罪科刑，否則即有理由不備之違法。原判決事實欄記載「甲
○○○在霧峰教養家園擔任生活服務員，負責安置在霧峰教養家
園之身心障礙者之健康、安全維護及生活照護工作，為從事業務
之人員，．．及甲○○○於將張喜雅帶至該園三樓，無電子監視
及其他安全設備之評量室安置，於此情況下，應特別注意張喜雅
安全之維護，避免發生危險，詎疏於注意，離開評量室，使張喜
雅獨處於評量室」等情。似認定對於安置霧峰教養家園之身心障
礙者安全之維護，屬上訴人業務項目之一。惟理由欄內對於上訴
人如何對安置霧峰家園之身心障礙者，應隨時負有安全維護之責
一節，未說明其所憑之證據及其認定之理由，逕論處上訴人業務
過失致人於死罪刑，自有理由不備之違法。(二)、有罪之判決書，
對被告有利之證據不採納者，應說明其理由，為刑事訴訟法第三
百十條第二款所明定。故有罪判決書對於被告有利之證據，如不
加採納，必須說明其不予採納之理由，否則即難謂無判決不備理
由之違誤。又業務上過失罪，以業務上有應注意之義務為前提，
且按其當時情節，係能注意而不注意者，始足構成。原判決論處
上訴人業務過失致人於死罪刑，雖於理由內說明：上訴人對張喜
雅獨處於霧峰教養家園三樓評量室，以爬窗跳樓方式自殘，客觀
上有預見可能；且對於評量室窗戶是否有安全裝置，是否足以防
杜意外產生，均未注意；案發評量室並無電子監視設備，設於三
樓，又乏防止墜落之設施，於智能障礙者發生躁動情形，無法自
我控制，且無工作人員在場之情形下，顯非安全處所，此客觀環
境缺失，事前為上訴人所認識云云（見原判決第五、六頁(三)）。
本件上訴人於原審辯稱：遇霧峰教養家園之園生發生躁動情形，
依規定安置於評量室，先前張喜雅與其他園生安置於評量室，從
未發生任何不幸；其當時尚有七位園生須照顧，除帶園生如廁外
，尚負責清潔及準備早餐，期間如遇有空，即前往巡視，張喜雅
亦安靜待於安置室內等語。依卷附霧峰教養家園園生特殊事件處
理月報表、特殊狀況及疾病紀錄，記載張喜雅於九十二年六月十
九日、二十三日，均曾安置於評量室。且證人朱麗宜於第一審亦
證稱：園生發生躁動時，依慣例，均將置於評量室；工作人員依
規定一個小時巡視一次；上訴人除照顧八位園生之生活起居，尚
須負責打掃、清潔及煮早餐工作云云（見原判決第四頁(4)(5)、七
頁第五至十行）。上情若均無訛，上訴人既遵循霧峰教養家園之
規定安置張喜雅於評量室，並依例執行其他業務之事項，復依規
定按時巡視，依當時客觀之情況，如何能謂其因能注意而未注意
致懈怠其注意義務？又霧峰教養家園之評量室縱未符合安全設施
標準，上訴人為該園之生活服務員，能否選擇更適當之處所或方
法，安置處於躁動狀態之張喜雅？均有待究明釐清。原判決未為
詳查，復未敘明上揭月報表、紀錄及朱麗宜之證言，不足採為有
利於上訴人認定之理由，逕認上訴人執行業務上有過失，自有應
於審判期日調查之證據而未予調查及理由不備之違誤。以上或為
上訴意旨所指摘，或為本院得依職權調查之事項，應認原判決有
撤銷發回更審之原因。
據上論結，應依刑事訴訟法第三百九十七條、第四百零一條，判
決如主文。
中    華    民    國  九十七  年    十    月    九    日
                      最高法院刑事第十二庭
                          審判長法官  石  木  欽
                                法官  陳  世  淙
                                法官  洪  佳  濱
                                法官  呂  丹  玉
                                法官  段  景  榕
      本件正本證明與原本無異
                                      書  記  官
中    華    民    國  九十七  年    十    月   十七   日
                                                     m


司法院資訊處製作；財團法人民間司法改革基金會備份。
